【裁判字號】    99,抗,34
【裁判日期】    990426
【裁判案由】    選派清算人
【裁判全文】
臺灣臺中地方法院民事裁定                99年度抗字第34號
抗  告  人  甲○○
相  對  人  聯全企業股份有限公司
法定代理人  丙○○GONG-.
            乙○○
上列抗告人聲請為聯全企業股份有限公司選派清算人，對於中華
民國98年6月24日本院98年度聲字第390號裁定提起抗告，本院裁
定如左：
    主  文
抗告駁回。
抗告程序費用新台幣壹仟元由抗告人負擔。
    理    由
一、本件抗告意旨略以：相對人聯全企業股份有限公司業經經濟
    部於民國92年5月6日公告廢止登記，其公司章程並無約定清
    算人產生方式，雖相對人公司之變更登記事項卡曾載有董事
    長丙○○、董事郭溪源、乙○○，惟任期均至90年3月4日屆
    滿，且其等董事登記業經經濟部以劃線刪除除去董事名單，
    顯見丙○○、乙○○已非相對人公司之董事，自無從依法為
    相對人之清算人。相對人經經濟部公告廢止登記，無法再召
    集股東會選任清算人，公司章程亦無訂定清算人產生方式，
    ，又無任何董事可為清算人，抗告人為訴請相對人塗銷抵押
    權登記，依法聲請選派相對人清算人即無不當，而原裁定逕
    予駁回抗告人之聲請，即屬不當，為此提起抗告求為廢棄原
    裁定等語。
二、按解散之公司，除因合併、破產而解散者外，應行清算，公
    司法第24條定有明文。又公司之清算，以董事為清算人。但
    本法或章程另有規定或股東會另選清算人時，不在此限。不
    能依前項之規定定清算人時，法院得因利害關係人之聲請，
    選派清算人。而董事任期屆滿而不及改選時，延長其執行職
    務至改選董事就任時為止。但主管機關得依職權限期令公司
    改選；屆期仍不改選者，自限期屆滿時，當然解任。公司法
    第322條、第195條第2項亦分別定有明文。準此，公司必於
    全體董事不能擔任或公司章程未訂定或股東會未另選清算人
    時，法院始得因利害關係人之聲請選派清算人，最高法院93
    年度台上字第2396判決可資參照）。
三、經查，相對人公司業經經濟部於民國92年05月06日經授商字
    第09201138600號函廢止登記，有其變更登記事項卡可參，
    依法應進行清算，而依原審卷附相對人公司章程，並未約定
    清算人產生方式，揆諸上開說明，應以全體董事為清算人；
    又相對人公司變更登記事項卡上所載董事長、董事，雖以劃
    線蓋印方式刪除，惟相對人並未經主管機關即經濟部依職權
    限期令其改選董事，有經濟部99年3月3日經授商字第099010
    39710號函附卷可稽，且相對人公司董事並無不能執行清算
    人職務之情形，亦無股東會不能選任清算人等之客觀情事存
    在，是其並非公司法第322條第2項所謂「不能依前項規定定
    清算人」情事。又相對人未向法院陳報清算人，有本院民事
    記錄科查詢表可稽，則相對人公司原有董事有董事長丙○○
    、董事郭溪源、乙○○，除郭溪源已死亡外，尚有丙○○、
    乙○○為其法定清算人，自無另行聲請本院選任聯全公司清
    算人之必要。且清算程序中股東會仍存在，亦得由股東會另
    行選任清算人。是以抗告人聲請法院選派清算人，洵屬無據
    。從而抗告人提起本件抗告，為無理由，應予駁回。
四、依非訟事件法第46條、第21條第2項、第24條第1項、民事訴
    訟法第495條之1第1項、第449條第1項、第78條，裁定如主
    文。
中    華    民    國    99    年    4     月    26    日
                  民事第一庭    審判長法  官  張瑞蘭
                                      法  官  陳毓秀
                                      法  官  卓進仕
正本係照原本作成。
如不服本裁定，僅得於收受本裁定正本送達10日內，以適用法規
顯有錯誤為理由，向本院提出再抗告狀（須附繕本一份及繳納再
抗告裁判費新台幣1,000元），經本院許可後始可再抗告，前項
許可以原裁定所涉及之法律見解具有原則上重要性者為限。
中    華    民    國    99    年    4     月    26    日
                                      書記官  董美惠

司法院資訊處製作；財團法人民間司法改革基金會備份。
